臺灣基隆地方法院刑事判決　　　　　　　 95年度易字第478號
公　訴　人　臺灣基隆地方法院檢察署檢察官
被　　　告　丙○○
選任辯護人　乙○○　律師
上列被告因毀損債權案件，經檢察官聲請簡易判決處刑（95年度
偵字第3976號），本院認為不宜，改依通常程序審理，本院判決
如下：
    主    文
丙○○無罪。
    理    由
一、公訴意旨略以：被告丙○○於民國91年8月間，將其所有基
    隆巿暖暖區○○街1之24號7樓建物所有權2分之1，及上開建
    物坐落之同巿區○○段第506號地號所有權持分206500分之
    118 1，贈與並移轉登記予告訴人甲○○，上開房地遂由丙
    ○○及甲○○2人分別共有。嗣告訴人甲○○於94年間，就
    上開房地，以丙○○為被告，向臺灣基隆地方法院訴請分割
    共有物，臺灣基隆地方法院於95年1月13日以94年度訴字第
    466 號判決准予變價分割，並於同年2月13日確定在案。丙
    ○○明知告訴人甲○○已取得執行名義，竟意圖損害告訴人
    債權，於95年4月20日，將自己所有上開房地之所有權，全
    部贈與移轉登記予妻子李禾湘，致告訴人甲○○無法將就上
    開確定判決對被告丙○○應負擔之訴訟費用2萬800元聲請強
    制執行（原起訴犯罪事實：甲○○無法將就上開確定判決內
    容對丙○○聲請強制執行，經蒞庭檢察官更正如上），足生
    損害於告訴人之權益，因認被告涉犯刑法第356條之毀損債
    權罪嫌。
二、按犯罪事實應依證據認定之，無證據不得認定犯罪事實。又
    不能證明被告犯罪者，應諭知無罪之判決，刑事訴訟法第
    154條第2項、第301條第1項分別定有明文。又認定不利於被
    告之事實，須依積極證據，苟積極證據不足為不利於被告事
    實之認定時，即應為有利於被告之認定，更不必有何有利之
    證據。另按事實之認定，應憑證據，如未能發現相當證據，
    或證據不足以證明，自不能以推測或擬制之方法，以為裁判
    基礎；又認定犯罪事實，所憑之證據，雖不以直接證據為限
    ，間接證據亦包括在內，然無論直接或間接證據，其為訴訟
    上之證明，須於通常一般之人均不致於有所懷疑，而得確信
    其為真實之程度者，始得據之為有罪之認定，倘其證明尚未
    達到此一程度，而有合理性懷疑之存在時，即無從為有罪之
    認定。再按告訴人之告訴，係以使被告受刑事追訴為目的，
    其指訴是否與事實相符，仍應調查其他證據，以資審認，必
    被害人所述被害情形，無瑕疵可擊，且就其他方面調查，又
    與事實相符，始足據為有罪判決之基礎，最高法院30年上字
    第816號判例、40年台上字第86號判例、30年上字第1831號
    判例、76年台上字第4986號判例及81年度台上字第3539號裁
    判分別著有明文可資參照。按刑法第356條所謂「將受強制
　　執行之際」，係指債務人所負債務，經債權人取得強制執行
  　名義後，強制執行程序尚未終結之期間而言（最高法院30年
    6 月10日刑庭庭長會議決議參照），亦即債權人如取得強制
    執行第4條第1項各款之強制執行名義，債務人之財產即處於
    隨時得受強制執行之狀態，如債務人具有損害債權人債權之
    意圖而毀壞、處分或隱匿其財產，即應負該條之損害債權罪
    責（90年度易字第713號參照）。
三、公訴意旨認被告涉犯刑法第356條之毀損債權罪嫌，主要係
    以告訴人甲○○之指訴、被告供述、本院於94年訴字第466
    號判決、本院民事判決確定證明書、本院95年度聲字第128
    號確定訴訟費用額之民事裁定書及坐落基隆市○○區○○街
    1 之24號7樓房地之所有權贈與移轉契約書（見95年度偵字
    第3976號卷第21-22頁）、土地登記申請書（同上偵卷第19
    頁）為其論據。訊據被告固坦承於95年4月20日將95年訴字
    第466號分割共有物事件，分割標的物即坐落基隆市○○區
    ○○段506地號土地，門牌號碼基隆市○○區○○街1-24號
    七樓所有權之二分之一移轉登記予配偶李禾湘，然堅決否認
    有毀損告訴人之債權，辯稱：上開房地，原屬被告所有，告
    訴人與被告通姦期間，被告將其二分之一所有權贈予告訴人
    ，嗣因雙方感情交惡、分手，告訴人訴請分割共有物，經判
    決變價分割，所得價金按雙方應有部分二分之一比例分配之
    ，故被告於判決確定後，將另二分之一所有權再贈予原配偶
    李禾湘，而告訴人已就前揭分割共有物確定判決，聲請強制
    執行，且經拍定在案，實無毀損告訴人債權可言，另告訴人
    指陳被告移轉上開建物、土地持分1/2之所有權予他人，有
    損害其受償被告應負擔之裁判費20800元，此與上開建物、
    土地價值相比，並非鉅額款項，且該裁判費已於95年度基簡
    字第567號撤銷贈與等事件開庭時當庭給付予告訴人律師收
    受，足證被告隨時均有能力清償，無毀損債權之故意，況該
    債權係於95年5月2日始裁定確定，取得執行名義，而上開建
    物、土地早於裁定確定前之95年4月20日即贈與移轉登記被
    告配偶李禾湘名下，核與刑法第356條所稱將受強制執行之
    際之成立要件不該當云云。經查：
(一)、本院係於95年1月13日以94年度訴字第466號判決被告與告訴
    人共有之上開房地，變價分割，拍賣所得價金，按兩造應有
    部分比例分配之，並於95年2月13日判決確定，有上開判決
    確定證明書在卷可佐，則告訴人於斯時起，即對被告取得執
    行名義，顯無疑問，先予敘明。
(二)、按民事訴訟法第401條第1項規定：「確定判決，除當事人外
    ，對於訴訟繫屬後為當事人之繼受人者，及為當事人或其繼
    受人占有請求之標的物者，亦有效力。」，被告固於95年4
　　月24日將上開房地所有權2分之1持分贈與移轉其妻李禾湘，
  　此有建物登記謄本在卷可稽（見95年度執字第2274號卷參照
    ），而其贈與移轉行為係告訴人於95年2月13日取得確定判
    決之後，亦即告訴人已對被告取得執行名義之後，依前開法
    律規定，其確定判決對於訴訟繫屬後為當事人之繼受人即被
    告繼受人李禾湘亦有效力，又依94年度訴字第466號之民事
    判決，判決告訴人甲○○與被告丙○○就共有坐落基隆市○
    ○區○○段506地號、共有基隆市○○區○○街1之24號7樓
    房屋，均予以變價分割，所得價金，按兩造應有部分2分之1
    比例分配之，訴訟費用由被告負擔，而依本院95年度聲字第
    128號民事裁定書，相對人（即被告）應負擔之訴訟費用額
    確定為新台幣貳萬零捌佰元，及自裁定書送達之翌日起至清
    償日止，加給按年息百分之五計算之利息。按強制執行法第
    28條第1項規定，「強制執行之費用，以必要部分為限，由
    債務人負擔，並應與強制執行之債權同時收取。」，所謂強
    制執行費用，乃謂因聲請及實施強制執行行為所生一切費用
    ，即執行程序中為達到執行目的所不可或缺者，又所謂執行
    費用應與執行之債權同時收取，指隨確定請求權之執行同時
    而言，換言之，該項費用附於有執行費用之債權，一併執行
    ，無須取得獨立之執行名義始可執行。又依同條第2項規定
    ：「前項費用，執行法院得命債權人代為預納。」，債權人
    代為預納之執行費用，依第1項規定，得求償於債務人，依
    第2項規定，應優先於參與分配之他債權人受償。依上所述
    ，被告應負擔訴訟費用即2萬800元，應與執行費用一併執行
    ，縱被告未支付應負擔訴訟費用，執行法院應從變價房地所
    得，被告應比例分得之價金扣除該筆費用，剩餘價金再分給
    被告之繼受人，是以被告於告訴人取得執行名義後，所為處
    分移轉行為，並無毀損告訴人債權可言。
(三)、本件94年度訴字第466號民事判決，告訴人業於95年4月11日
    聲請強制執行，而本院執行處於95年4月20日函請基隆市安
    樂地政事務所辦理查封登記，地政事務所函覆本院：本案債
    務人丙○○該不動產業於95年4月24日辦理移轉予李禾湘，
    依土地登記規則第138條第3項規定，丙○○部分無從辦理，
    此有95年4月26日基安地所一字第0950003380號基隆市安樂
    地政事務所函在卷可稽，嗣告訴人補陳李禾湘為執行名義效
    力所及之人及查封筆錄、鑑價筆錄，本院依95年度執字第
    2274號再函囑託地政事務所辦理債務人李禾湘不動產查封登
    記，而基隆市安樂地政事務所於95年5月10日以基安地所一
    字第0950003885號函覆辦竣，而本件95年度執字第2274號分
    割共有物強制執行事件，已於95年10月24日進行第三次公開
　　拍賣，此有95年9月20日基院生95執誠字第2274號本院民事
  　執行處通知函在卷可稽，並由王寶安得標買受，本院並通知
　　債權人即告訴人提出債權計算書以憑分配，而告訴人之民事
  　陳報狀，所列執行費：包括強制執行費用16000元、訴訟費
　　用20800元、、、等費用，是以告訴人之債權，並不受影響
  　。至於債權人李禾湘另案陳報債務人甲○○有案款可供執行
　　，而本院民事執行處據此函知承辦股就債務人甲○○在95年
  　度執字第2274號執行事件之案款，在新台幣600000元及自民
　　國95年8月1日起至清償日止，按年息及執行費用新台幣4800
  　元範圍內予以扣押，然此與被告將上開房地2分之1持分贈與
    移轉予妻子李禾湘並無關係，因縱使被告不將上開房地2分
    之1持分贈與移轉予李禾湘，另案債權人李禾湘仍可居於一
    般債權人地位，請求就拍賣價金告訴人甲○○應分得款項予
    以扣押而參與分配。況證人即告訴人甲○○於本院審理時結
    稱，訴請民事判決的訴訟費用，被告已返還，是當庭交給律
    師，是以被告已給付告訴人應負擔之訴訟費用，告訴人權益
    自無受損情形。
(四)、綜上各情，相互勾稽，本件系爭房地處分之時間在告訴人對
    被告取得執行名義之後，固無疑義，然本件被告處分上該房
    地持分，並不影響上開房地之拍賣及拍賣價金之分配，因李
    禾湘係訴訟繫屬後為當事人之繼受人，亦為確定判決效力所
    及，而被告應負擔訴訟費用，受讓人即李禾湘仍應承受負擔
    該訴訟費用，是以被告行為自與刑法第356條毀損債權罪中
    「具有損害債權人債權之意圖而處分其財產之」之構成要件
    不符，而難以該罪責相繩。
四、綜上所述，本案顯缺乏足以證明被告有毀損債權之犯罪證據
    ，此外復查無其他積極證據足資認定被告有何公訴人所指之
    毀損債權犯行，揆諸首揭法條及裁判意旨，應認不能證明被
    告犯罪，依法應為被告無罪之諭知。
據上論斷，應依刑事訴訟法第301條第1項，判決如主文。
中　　華　　民　　國　　96　　年　　3　　月　　1　　日
                  刑事第二庭審判長法　官　王敏慧
                                  法　官  劉桂金
                                  法　官　陳伯厚
以上正本證明與原本無異。
如不服本判決應於收受本判決後10日內向本院提出上訴書狀，其
未敘述上訴理由者，並得於提起上訴後10日內向本院補提理由書
狀（均須按他造當事人之人數附繕本。）「切勿逕送上級法院」
中　　華　　民　　國　　96　　年　　3　　月　　1　　日
                                  書記官  明祖斌
